【裁判字號】    88,訴,246
【裁判日期】    890707
【裁判案由】    常業詐欺
【裁判全文】
台灣台中地方法院刑事判決                         八十八年度訴字第二四六號
    公  訴  人  臺灣台中地方法院檢察署檢察官
    被      告  辛○○
                甲○○
右列被告因常業詐欺案件，經檢察官提起公訴（八十七年度偵字第一０九二一號、第
二四三五二號、第二四九一四號），本院判決如左：
    主    文
辛○○共同意圖為自己不法之所有，以詐術使人將本人之物交付為常業，處有期徒刑
參年陸月；扣案之筆記本壹本、空白商業本票壹本、借款申請書壹本、帳冊壹本、客
戶名冊拾壹本、廣告費請款明細單貳紙、委託代繳單壹本、廣告稿紙柒張、李興科借
款申請書壹本、電話柒具、傳真機壹台、「承億開發有限公司」印章壹枚、「余國龍
」印章壹枚及「廖建華」印章壹枚，均沒收。
甲○○共同意圖為自己不法之所有，以詐術使人將本人之物交付為常業，處有期徒刑
壹年陸月，緩刑伍年。扣案之筆記本壹本，沒收。
    事  實
一、辛○○基於以未經設立登記之公司名義經營業務之概括犯意及意圖為自己不法所
    有之常業犯意，與甲○○、不詳名址綽號「謝大哥」之成年男子及丁○○（業經
    本院判處有期徒刑二年）等人共同基於以未經設立登記之公司名義經營業務之犯
    意聯絡及意圖為自己不法所有之常業犯意聯絡，於八十七年二月二十日，由辛○○與甲○○等二人負責承租位於台中市○○街八０號及八二號之房屋，並由甲○○於同年二、三月間，以其自己名義申請裝設號碼分別為０四─0000000
    號、０四─0000000號、０四─0000000號、０四─000000
    0號、０四─0000000號等電話後，共同自同年二、三月間起，在上址成
    立未經設立登記之「慶耀開發有限公司」（下稱慶耀公司）；其後辛○○復承上
    開同一概括犯意及常業犯意，與不詳名址綽號「高老闆」之成年男子及丁○○等
    人共同基於上開犯意聯絡及意圖為自己不法所有之常業犯意聯絡，自同年五月間
    起，在位於台中市○○區○○路一五四巷五之一號，共同成立尚未經設立登記之
    「承億土地開發有限公司」（下稱承億公司），且申請裝設號碼分別為０四─0
    000000號、０四─0000000號、０四─0000000號、０四─
    0000000號、０四─0000000號、０四─0000000號、０四
    ─0000000號等電話供承億公司使用，而分別以上開慶耀公司及承億公司
    之名義，分別於台北縣市、桃園、新竹、苗栗、雲林、嘉義、花蓮、台東等地，
    以在聯合報、自由時報、中國時報之分類廣告中，刊登「二十四小時信用貸款」
    、「長短期攤還保密」、「個人創業十萬─二百萬」、「公司信貸二十萬─八百
    萬」、「免費專線０八０─００五六七七」、「聯絡電話０四─0000000
    江先生」等廣告，佯以參加者可貸得所須款項之方式，分別共同向不知情之參與
    者詐取手續費，並均以之為常業。辛○○則與綽號「謝大哥」者及丁○○，則自
    同年二月間起，以每月新台幣（下同）二萬五千元之代價，共同委由亦明知慶耀
    公司係在詐取不知情客戶之手續費，而具有共同常業詐欺犯意聯絡之甲○○充作
    掛名負責人及營業員，並由甲○○提供其在豐原大湳郵局局號０一四一一一─七
    號、帳號００四九五七─三號之郵局存簿儲金簿，以便客戶匯入手續費，復於慶
    耀公司營業期間即八十七年三、四月間起，共同僱用亦均明知慶耀公司係在詐取
    不知情客戶之手續費，而具有共同常業詐欺犯意聯絡之案外人丙○○（另案尚未
    審結）、乙○○（業經本院判處一年十月，緩刑五年）、黃國彰（業經本院判處
    有期徒刑一年十月，緩刑五年）及不詳名址綽號「蔡先生」之成年男子從事接聽
    電話及與客戶聯絡之工作，其中丙○○對外則以「陳志明」自稱；並於以承億公
    司名義營業期間，依序分別於八十七年七月中旬某日、八月上旬某日、六月二十
    日、七月中旬某日、七月初某日、八月十四日、八月十八日及八月十七日，共同
    僱用均明知承億公司係在詐取不知情客戶之手續費，具有共同常業詐欺犯意聯絡
    之案外人黃國彰、李榮盛、乙○○、劉正忠、康樹文、邱奇正、李惠萍、林婉瑜
    等人（康樹文及劉正忠均業經本院判處有期徒刑一年十月，緩刑五年；另李榮盛
    、邱奇正、李惠萍、林婉瑜均業經本院判處有期徒刑一年二月，均緩刑三年），
    分別擔任「顧問」、「行政特別助理」或營業員，而李惠萍則綜理公司業務與接
    聽電話，而丁○○、黃國彰、李榮盛、乙○○、劉正忠、康樹文、邱奇正及林婉
    瑜等人則負責接聽電話及對外聯絡，其等對外分別依序以「余國龍、廖建華」、
    「王志龍」、「楊先生」、「王先生」、「余建中」、「許先生」、「江先生」
    及「尤小姐」自稱，而由上開人員分別以慶耀公司及承億公司之名義，對於閱報
    而以電話詢問貸款方式或前來借款之人，均佯稱需先繳納借款金額百分之五之手
    續費，並於借款人再行追問貸款事宜辦理進度時，謊稱須有保證人始可貸得款項
    ，而借款人得以委託上開公司代為尋覓證人，每一名證人索費一萬元至二萬元不
    等之代價之方式，要求借款人將手續費、保證金等親自繳交至慶耀公司、承億公
    司或匯入指定甲○○上開郵局帳戶、不知情之陳佩菁（業經檢察官為不起訴處分
    ）在大里草湖郵局第０五一二五八─六號帳戶、不知情之譚誠中在豐原郵局第一
    三０四七六─六號帳戶（上開三帳戶係供慶耀公司使用）、不知情之王百山所設
    局號0000000號、帳號0000000號之郵局帳戶及不知情之蔡英文所
    設局號0000000號、帳號0000000號之郵局帳戶內（上開二帳戶係
    供承億公司使用），分別共同施用詐術使借款人壬○○、庚○○、己○○與游麗
    萍..... 等人（慶耀公司代辦之借款人）、謝朱時香、戊○○、鄭文琴、李梅達
    、李文第、蘇碧雲、張景順、曾美珠、楊建榮、鐘碧霞、姜仁杰、李惠芬、陳盈
    圓、陳木坤、徐秀隆、陳玉妹、凌逸盈、陳俊孝、陳茹櫻、王忠富、鐘仁添與高
    永達..... 等人（承億公司代辦之借款人）分別陷於錯誤，均誤認繳交手續費及
    保證金後即得貸得所需款項，而分別依指示交付或匯入手續費及保證金，壬○○
    即於八十七年三月九日下午二時許，在上開慶耀公司處所，交付手續費二萬元予
    丙○○，復於同年月十九日匯款三萬元於甲○○上開帳戶，另庚○○亦分別於八
    十七年三月二十日、同年月二十三日、同年五月一日即同年五月五日，分別匯款
    三萬元、二萬元、三萬元及三萬四千元於陳佩菁之上開帳戶，而己○○亦分別於
    八十七年三月二十四日及同年四月三日，分別依約匯款二萬元及一萬五千元於甲○○及譚誠中之上開帳戶。詎辛○○等人不僅並未為借款人辦理貸款及尋覓保證
    人等事項，且將上開借款人所匯入款項提領出來加以朋分，而共同詐取該手續費
    及保證金，並均以之為常業。其分配方式為：丁○○、黃國彰、康樹文、乙○○
    、劉正忠及邱奇正等人每月所詐得借款人繳交之手續費及保證金倘在二十萬元以
    下，即與辛○○等人五五對分詐得款項，若每月詐得金額達二十萬元以上時，即
    六四分帳（至甲○○、李惠萍及林婉瑜等人係分別支領月薪二萬五千元、二萬二
    千元及二萬五千元，未參與分帳）。共計慶耀公司之成員以前揭手法詐騙之人數
    及金額分別為：丙○○向壬○○共詐取五萬元、向庚○○共詐取十一萬四千元，
    綽號「蔡先生」者向己○○詐取三萬五千元，丁○○向游麗萍等三十三人詐欺得
    逞；另承億公司之成員以上開同一方式詐取之人數及金額為：丁○○向謝朱時香
    等三十六人詐得金額約三百餘萬元，黃國彰向戊○○、鄭文琴、李梅達、李文第
    、蘇碧雲及張景順等人共計詐得十七萬六千元，乙○○向借款人曾美珠、楊建榮
    、鐘碧霞、姜仁杰、李惠芬及陳盈圓等人詐得共計二十三萬五千元，劉正忠向陳
    木坤、徐秀隆、陳玉妹、凌逸盈、陳俊孝、陳茹櫻、王忠富、鐘仁添及高永達等
    人共計詐得款項二十二萬八千元，康樹文則向客戶詐得共計十八萬餘元。嗣分別
    於同年五月三十日下午七時三十分許，在台中市○○路與五權路交岔口，為警自
    丙○○所駕駛之自用小客車上查獲陳佩菁所有之郵局存簿一本、案外人張洪樺（
    起訴書誤載為甲○○所有之存簿）所有之郵局存簿與合作金庫存簿各一本（均含
    印章一枚及金融卡一張）及筆記本一本等物，以及於同年八月十九日下午五時三
    十分許，至台中市○○路一五四巷之一號之承億公司營業處所，而於丁○○身上
    查獲向借款人謝朱時香詐得之贓款七萬七千元（業已返還謝朱時香）與劉正忠身
    上查獲向高永達詐得之贓款三萬五千元（業已返還高永達），以及辛○○與上開
    承億公司成員所有，供犯本罪所用、供犯罪預備之空白商業本票一本、借款申請
    書一本、帳冊一本、客戶名冊十一本、廣告費請款明細單二紙、委託代繳單一本
    、廣告稿紙七張、李興科借款申請書一本、電話七具、傳真機一台、「承億開發
    有限公司」印章、「余國龍」印章、「廖建華」印章各一顆等物，甫循線獲悉上
    情。
二、案經台中市警察局移送及台北市政府警察局內湖分局報請台灣台中地方法院檢察
    署檢察官偵查起訴。
    理  由
一、訊據被告辛○○固對於其確於上開時日，分別在慶耀公司及承億公司任職，而慶
    耀公司及承億公司確均未依法設立登記，即以公司名義經營業務，且其確實認識
    綽號「謝大哥」者、慶耀公司與承億公司之經理丁○○及營業員乙○○等人，並
    與擔任營業員之甲○○共同承租房屋供慶耀公司使用，又承億公司之老闆姓高，
    且營業員之薪資多數係以各別營業額之一半計算等情均供承不諱，核與被告甲○○於本院調查中陳稱，其係向綽號「謝大哥」者應徵等語，以及證人丁○○及乙○○所為證述均相符，復有台中市政府八十七年八月七日函及台灣省政府建設廳
    八十八年三月十日八八建三管字第三二一六五九號函附卷足參，自應認為真實；
    而被告甲○○亦對於其確與被告辛○○共同承租上開房屋，並將其上開郵局帳戶
    交予慶耀公司使用，且以其個人名義申請上開電話供慶耀公司使用，而確自八十
    七年二月間起向慶耀公司支領二個月之薪水等情供認不諱，核與被告辛○○陳述
    情節相符，復有房屋租賃契約書、郵局存簿影本及中華電信市內電話裝機申請書
    在卷足參，應認為實。惟仍均矢口否認其等有何共同常業詐欺之犯行，被告辛○○辯稱：其僅於慶耀公司及承億公司擔任行政事務之營業員，並非副總，其僅負
    責向公司之其他業務員收取電話費及刊登廣告費用等行政事項，是實不知其他營
    業員有向客戶詐取手續費之行為云云；被告甲○○則辯稱：其係向綽號「謝大哥
    」者應徵營業員之職務後，因「謝大哥」僅告知慶耀公司係作房地產仲介，而該
    存簿可供慶耀公司從事為客戶代辦貸款之業務，其甫代為承租房屋及申請電話，
    並提供其上開郵局帳戶以便專供慶耀公司業務上使用，又「謝大哥」事後告以其
    暫時不需至慶耀公司上班，惟仍將按月支付其薪資，其甫領取二個月之薪資，而
    未曾至慶耀公司上班，故其不僅不認識丁○○等營業員，更不認識壬○○等借款
    之被害人，其實全然不知慶耀公司以代辦貸款為詐術，並要求客戶將手續費匯入
    其郵局存簿云云。經查：
（一）上開營業員分別係受僱於慶耀公司及承億公司，而以上開方式向客戶詐取手續
      費，且丁○○、丙○○等人已分別向上開客戶詐取金額等情，業據證人丁○○
      、黃國彰、康樹文及劉正忠於本院八十七年訴字第二０六四號案卷中及證人丙○○於本院調查中分別陳述詳實，復經證人乙○○、李榮盛、邱奇正、李惠萍
      及林婉瑜等人於本院八十七年訴字第二０六四號案件調查、審理時陳稱其等確
      實在承億公司工作，且證人乙○○尚於警訊時陳稱，其在台北縣、桃竹苗、花
      東地區中國時報刊登小廣告「信用貸款，免押免保，二十萬到一百萬」，並以
      號碼為０四－0000000號之電話對外連絡，如有客人有意要借錢，就請
      客人先繳百分之三之手續費，隨後騙客人說已送件以拖延時間，倘客人繼續追
      問貸款進度，即騙客人再找一到二個保證人，若客人找不到保證人，就騙客人
      由公司代為尋找保證人，每位保證人收費一至二萬元不等，嗣客人繳納款項後
      ，即交由「蔡副總」與丁○○分贓，其於八十七年三月十日左右加入慶耀公司
      以假借辦貸款名義詐騙客戶手續費，至四月中旬始離職，後來六月份見報紙應
      徵至承億公司上班又見到「蔡副總」，始知是同一個人之公司等語；而證人李
      榮盛於警訊時陳稱，承億公司經理為丁○○，特別助理李惠萍綜理公司業務，
      其及康樹文、林婉瑜、乙○○、劉正忠、邱奇正、黃國彰均係掛名顧問，其至
      承億公司工作之初雖不清楚承億公司係詐騙被害人繳交之手續費，然其後已知
      悉，且其與被害人聯絡時均自稱楊先生，要求被害人留下年籍、電話等資料，
      謊稱須先徵信，嗣即向被害人稱須先繳交貸款金額百分之三至五之手續費，惟
      實際上均未為被害人辦貸款等語；另證人邱奇正於警訊時陳稱，承億公司係在
      各報紙刊登借款廣告，俟有人打電話來，再以借款需繳手續費或需先繳款以覓
      保證人等為由，詐騙被害人所繳付之手續費及保證金等費用，其係在中國時報
      、聯合報、自由時報刊登廣告設立專線招攬客人詐騙金錢，且其與丁○○係舊
      識，知悉丁○○從事詐騙行為，其對外均以江先生自稱等語；以及證人林婉瑜
      於警訊時陳稱，承億公司係在報紙刊登「低利貸款」小廣告，再以電話及傳真
      機對外聯絡，若有客人來電詢問貸款事宜，先登記借款人之年籍、信用資料及
      貸款金額，再請借款人親自至承億公司洽談，若借款人決定貸款，即須繳貸款
      金額百分之五之手續費，惟承億公司實際上均未辦理貸款，僅係在詐騙手續費
      ，承億公司尚有經理丁○○及專員康樹文、李榮盛、黃國彰、劉正忠、乙○○
      、邱奇正、李惠萍等人等語在卷（見本院八十七年度訴字第二０六四號案卷）
      ，並有被害人壬○○、庚○○、己○○、謝朱時香、李興科、龔金蘭及高永達
      等人於警訊時指述綦詳，此外復有陳佩菁之郵局存簿一本、張洪樺之郵局存簿
      與合作金庫存簿各一本（均含印章一枚及金融卡一張）、筆記本一本、庚○○
      之匯款收據四紙、壬○○之郵政國內匯款執據、繳款單、委託書及申請書（均
      屬客戶收執聯）、甲○○之郵政存簿儲金簿影本、「王志龍」廣告影本一紙、
      戊○○之繳款單影本一紙、「廖建華」之名片影本一紙、己○○之郵政國內匯
      款執據三紙、切結書影本、合作金庫存款匯條存根聯影本、八十七年三月二十
      七日及三十一日自由時報影本、譚誠中之存簿儲金簿、空白商業本票一本、借
      款申請書一本、帳冊一本、客戶名冊十一本、廣告費請款明細單二紙、委託代
      繳單一本、廣告稿紙七張、李興科借款申請書一本、電話七具、傳真機一台、
      「承億土地開發有限公司」印章、「余國龍」印章、「廖建華」印章各一顆扣
      案可憑，是足證慶耀公司及承億公司確實未經設立登記，即以公司之名從事上
      開詐欺等事務，並僱用上開人員共同向上開客戶詐取手續費，且已詐得上開金
      額。
（二）另被告辛○○雖以其僅係負責收取電話費等行政事務之營業員，並非擔任副總
      ，更不知慶耀公司及承億公司之營業員均向客戶詐騙手續費云云置辯，惟查，
      被告辛○○確係慶耀公司及承億公司之副總，且僱用營業員以上開方式向客戶
      詐騙，再行平分上開詐取所得等情，業據證人丁○○於八十七年十月八日偵訊
      中陳稱電話費均係交予「蔡副總」等情，並於八十八年八月十三日本院調查中
      證稱，其係向被告辛○○應徵，而「蔡副總」即係被告辛○○等語，以及證人
      乙○○於警訊中證述詳實，且於八十九年五月十九日本院調查中證稱，其係在
      承億公司上班，且係向被告辛○○應徵，而公司營業員均於接洽貸款事宜辦好
      後，將收取之金錢及資料交予副總辛○○等語，以及證人丙○○於八十七年六
      月十一日檢察官偵查中證稱，其係向「蔡副總」應徵，並由「蔡副總」交代營
      業員應該如何做等語在卷，足見被告辛○○確係慶耀公司及承億公司之副總，
      且有僱用營業員以共同從事詐取手續費之意圖及犯行，亦即被告辛○○辯稱其
      僅係向「謝大哥」應徵營業員，每月薪水係作一件抽三分之一，其因未接洽客
      戶，而僅係從事承租房屋、刊登廣告、申請營業電話及購買生財器具等行政工
      作，又其去承億公司向「高老闆」應徵時，丁○○已在承億公司擔任經理，是
      丁○○並非向其應徵，其確實不知慶耀公司及承億公司係向客戶詐騙手續費云
      云，已非可採。又觀諸證人即被害人戊○○於八十九年五月十九日本院調查時
      證稱，其曾與丁○○接洽，而丁○○有說被告辛○○係「總仔」，且其與丁○○談貸款事宜時，被告辛○○在公司走來走去，又被告辛○○曾向其表示須待
      其找到保證人後與之聯絡，才願代辦貸款事宜等語，以及被告辛○○於本院調
      查中曾陳稱公司營業員係領取其各別營業額之一半，且扣案之空白商業本票係
      營業員個人所有，借款申請書係公司交予客戶申請貸款時所用，廣告請款明細
      單及代繳單係刊登廣告之費用，廣告稿紙係營業員刊登廣告所用，名冊係營業
      員各自管理，承億公司印章係老闆交予其收執，其餘印章係營業員自己所刻等
      情，益證被告辛○○對於公司之營運情形知之甚詳，且確有參與詐取手續費之
      行為，亦即被告辛○○上開所辯，無足採信。
（三）再者，被告甲○○雖於本院調查中辯稱，其向「謝大哥」應徵營業員時，該公
      司正於籌備階段，而「謝大哥」告以公司將從事房地產等貸款業務，並要求其
      申請電話、交付其郵政儲金簿僅係供公司使用以及作為承租房屋之連帶保證人
      ，每月將支付薪資，其不疑有他，甫代為申請電話、承租房屋及提供郵政儲金
      簿交予被告辛○○以供公司使用，然其未曾至慶耀公司上班，故實不知慶耀公
      司利用其申請之上開電話、房屋及其郵政儲金簿，假借代辦貸款事宜行詐騙之
      實，而未參與上開詐騙情事，其尚曾因覺不妥而向被告辛○○要求取回其儲金
      簿等情。惟查，被告甲○○辯稱其未曾至慶耀公司上班等情，核與被告辛○○
      於八十九年三月三日本院調查中陳稱，被告甲○○係應徵營業員，且做了十幾
      天後離開慶耀公司等語不符，是已不無疑義。再查被告甲○○曾於警訊中供稱
      ，慶耀公司之實際負責人係「謝大哥」，其僅係掛名負責人，其交付存摺等物
      時，「謝大哥」曾告知係欲供作客戶匯款之用，其於三月底時發覺有異後曾告
      以不願再當人頭，並向表示欲將其存簿取回，然因故遲至八十七年五月初甫取
      回其存簿，其曾在該公司上班一星期，並曾見過丙○○，丙○○亦係員工之一
      等情，不僅核與證人丙○○於八十七年六月十一日檢察官偵查中證稱，其曾見
      過被告甲○○一、二次，「蔡副總」曾說甲○○係老闆等情相符，且與被告辛○○陳稱被告甲○○確有於慶耀公司擔任營業員，並於公司工作十幾天等情相
      符，足見被告甲○○不僅係慶耀公司之掛名負責人，且確曾學習從事營業員之
      工作，並知悉其所提供之存簿係欲供作慶耀公司業務上專用等情，已堪認定。
      復查被告甲○○於八十七年五月二十日、六月一日偵查中既復陳稱，公司有刊
      登可以借款之廣告，待客戶撥打電話後，即先請客戶將手續費存入其存簿，其
      於三月間因覺不妥而曾告知「謝大哥」不想做了，並要求返還其存摺，然至四
      月底甫取回其存簿，其間有領二個月薪水，並曾於公司待一個星期學習，且聽
      到他們與客戶聯絡之情形等情，益證被告甲○○確實知悉慶耀公司係從事向客
  戶詐騙手續費等事務，並藉以充當掛名負責人、業務員及提供存簿等方式向慶
      耀公司領取薪資，蓋以若非被告甲○○與「謝大哥」等人事先即有共同詐欺之
      犯意聯絡，並確有參與上開情事之行為，當無於不須參與任何營業員工作之情
      形下，尚得領取薪資之理，從而被告甲○○上開所辯，即委無足採。
（四）末查，被告辛○○及甲○○等人以在報紙上刊登廣告之方式，吸引眾多被害人
      前來貸款，所詐得之款項數額頗多、犯罪時間亦非短，足見其等均係以犯本件
      詐欺罪為常業。綜上論述，本件事證已臻明確，被告辛○○及甲○○之犯行，
      均堪認定。
二、按被告辛○○及甲○○犯罪後，刑法第三百四十條業已修正，於八十八年二月三
    日公布後施行，是被告辛○○及甲○○犯罪後法律已有變更，比較新舊法之結果
    ，以舊法有利於被告辛○○及甲○○，是依刑法第二條第一項後段之規定，應適
    用最有利於被告辛○○及甲○○之舊法，即行為時之刑法第三百四十條處斷。核
    被告辛○○及甲○○所為，均係犯刑法第三百四十條之常業詐欺罪。被告辛○○
    明知慶耀公司及承億公司未經設立登記，而以該二家公司名義經營業務，則分別
    違反公司法第十九條第一項之規定，均應依同條第二項論處。被告甲○○明知慶
    耀公司未經設立登記，而以該公司名義經營業務，亦另違反公司法第十九條第一
    項之規定，應依同條第二項論處。被告辛○○與被告甲○○、綽號「謝大哥」之
    成年男子、丁○○、丙○○、黃國彰、乙○○及綽號「蔡先生」之成年男子等八
    人，就上開以慶耀公司名義常業詐欺取財部分之犯行；另被告辛○○與甲○○、
    綽號「謝大哥」之成年男子及丁○○等人，就慶耀公司違反公司法之犯行；以及
    被告辛○○、綽號「高老闆」之成年男子、丁○○、黃國彰、康樹文、乙○○、
    劉正忠、李榮盛、邱奇正、李惠萍及林婉瑜等人，就上開以承億公司名義常業詐
    欺取財部分之犯行；以及被告辛○○、綽號「高老闆」之成年男子及丁○○等人
    ，就承億公司違反公司法部分之犯行，均分別有犯意聯絡及行為分擔，均係共同
    正犯。被告辛○○先後多次共同違反公司法之犯行，時間緊接，方法相同，觸犯
    構成要件相同之罪，顯係基於概括犯意為之，為連續犯，應依刑法第五十六條之
    規定，以公司法第十九條第二項論處。被告辛○○所犯上開二罪間，具有方法結
    果之牽連關係，應從一重依常業詐欺罪處斷。被告甲○○所犯上開二罪間，具有
    方法結果之牽連關係，應從一重依常業詐欺罪處斷。至公訴人認案外人丙○○與
    被告辛○○及甲○○等人共同虛設慶耀公司及承億公司，且被害人己○○係與丙○○連繫後，依丙○○之指示匯款等情，即容有誤會，附此敘明。又公訴人雖未
    敘及被告辛○○及被告甲○○另與綽號「謝大哥」之成年男子、丁○○、黃國彰
    、乙○○及綽號「蔡先生」之成年男子等人，有共同以慶耀公司名義常業詐欺取
    財之犯行；以及被告辛○○與甲○○於慶耀公司之經營部分，有與綽號「謝大哥
    」之成年男子及丁○○等人，共同違反公司法之犯行；以及被告辛○○另與綽號
    「高老闆」之成年男子、丁○○、黃國彰、康樹文、乙○○、劉正忠、李榮盛、
    邱奇正、李惠萍及林婉瑜等人，有共同以承億公司名義常業詐欺取財之犯行；以
    及被告辛○○、綽號「高老闆」之成年男子及丁○○等人，有共同設立承億公司
    而違反公司法部分之犯行之事實，惟因上開事實與公訴人已於起訴事實中記載被
    告辛○○虛設承億公司，以及與甲○○共同虛設慶耀公司，均經營向客戶詐取手
    續費，並由丙○○向客戶詐騙手續費等情之事實，僅係共犯人數之不同，其基本
    事實同一，而其等經營承億公司詐欺取財部分之犯行與公訴人已起訴慶耀公司詐
    欺取財部分之事實，為反覆繼續實施之行為，是均為起訴效力所及，本院自均得
    加以審究，併此敘明。爰審酌被告辛○○分別擔任慶耀公司及承億公司之副總，
    該二家公司僱用之人數眾多，而利用刊登廣告之大眾傳播方式等手段詐騙，因此
    受害之民眾甚多，所詐取之金額不匪，其危害社會甚鉅，其於本院調查、審理中
    復猶試圖矯飾卸責，顯然絲毫不知悔悟之態度等一切情狀；而被告甲○○係擔任
    慶耀公司之掛名負責人，並提供存簿供犯罪所用，雖未負責與客戶聯絡，惟仍領
    取二個月之薪資，所得非鉅，其犯罪後之態度等一切情狀，各量處如主文所示之
    刑。被告甲○○前未曾受有期徒刑以上刑之宣告，有本院被告全國前案紀錄表在
    卷可憑，其因一時失慮而誤罹本件犯行，經此刑之教訓，應知警惕，而無再犯之
    虞，本院綜核上情，認前開對其所宣告之刑以暫不執行為當，爰併予宣告緩刑五
    年，以啟自新。至扣案之陳佩菁所有郵局存簿一本及張洪樺所有郵局存簿與合作
    金庫存簿各一本（均含印章一枚及金融卡一張），雖係供上開犯罪所用之物，然
    並非被告所有，而係不知情之案外人陳佩菁及張洪樺所有，業據證人丙○○、陳
    佩菁及張洪樺證述詳實，是爰不另為沒收之諭知，附此敘明。又扣案之筆記本一
    本，係證人即共犯丙○○所有，供被告辛○○、甲○○及丙○○等人共同以慶耀
    公司名義詐欺取財所用之用，業據證人丙○○陳稱在卷，應依刑法第三十八條第
    一項第二款之規定宣告沒收。又扣案之空白商業本票一本、借款申請書一本、帳
    冊一本、客戶名冊十一本、廣告費請款明細單二紙、委託代繳單一本、廣告稿紙
    七張、李興科借款申請書一本、電話七具、傳真機一台、「承億開發有限公司」
    印章、「余國龍」印章及「廖建華」印章各一顆，均係承億公司所有，供被告辛○○、丁○○等人共同以承億公司名義詐欺取財所用之物，業據證人丁○○、乙○○及被告辛○○陳稱在卷，亦均應依刑法第三十八條第一項第二款之規定宣告
    沒收。另公訴人以被告甲○○與被告辛○○等人共同虛設承億公司等情，認甲○○另涉有與被告辛○○等人共同虛設承億公司詐欺取財之犯行云云，惟查被告甲○○辯稱其並未參與承億公司之經營或擔任營業員等情，核與被告辛○○於本院
    調查及審理中迭次陳述情節相符，已堪認為實，此外復查無其他積極證據足證被
    告甲○○另涉有與被告辛○○等人共同以未經設立登記之承億公司名義詐欺取財
    之犯行，此部份核屬不能證明被告甲○○犯罪，本應為無罪之諭知，惟因公訴人
    認此部份與上開已論罪科刑部分之犯行，分別係屬反覆繼續實施之實質上一罪及
    方法結果之牽連關係，是爰不另為無罪之諭知。
據上論斷，應依刑事訴訟法第二百九十九條第一項前段，公司法第十九條第二項，刑
法第十一條前段、第二條第一項後段、第二十八條、第三百四十條、第五十五條、第
七十四條第一款、第三十八條第一項第二款，判決如主文。
中      華      民      國      八十九      年    七    月      七      日
                                臺灣臺中地方法院刑事第六庭
                                    法  官  許  惠  瑜
右正本證明與原本無異。
如不服本判決，應於判決送達後十日內向本院提出上訴狀，上訴於臺灣高等法院臺中
分院( 須附繕本 )。
                                    書記官
中      華      民      國      八十九      年    七    月      十      日
附錄：
刑法第三百四十條：以犯前條之罪為常業者，處一年以上七年以下有期徒刑，得併科
五千元以下罰金。
刑法第三百三十九條第一項：意圖為自己或第三人不法之所有，以詐術使人將本人或
第三人之物交付者，處五年以下有期徒刑、拘役或科或併科一千元以下罰金。
公司法第十九條：
未經設立登記，不得以公司名義經營業務或為其他法律行為。
違反前項規定者，行為人各處一年以下有期徒刑、拘役或科或併科新台幣十五萬元以
下罰金，並自負其責；行為人有二人以上者，連帶負責，並由主管機關禁止其使用公
司名稱。


司法院資訊處製作；財團法人民間司法改革基金會備份。
